【裁判字號】    97,簡上,519
【裁判日期】    970729
【裁判案由】    詐欺
【裁判全文】
臺灣高雄地方法院刑事判決             97年度簡上字第519號
上  訴  人
即  被  告  丙○○
                      號
上列被告因詐欺案件，不服本院高雄簡易庭97年度審簡字第2245
號中華民國97年5月16日第一審簡易判決（原聲請簡易判決處刑
案號：臺灣高雄地方法院檢察署檢察官97年度偵字第9586號）提
起上訴，本院管轄之第二審合議庭判決如下：
    主  文
上訴駁回。
    事實及理由
一、公訴人及被告於本院審理程序，對於檢察官聲請簡易判決處
    刑書所列證據之證據能力，均不爭執，同意作為證據，再本
    案經本院審理結果，認第一審簡易判決之認定事實及證據取
    捨均無不當，爰引用如附件之第一審判決書（含聲請簡易判
    決處刑書）記載之事實及理由。
二、被告上訴意旨略以：伊欲買車，97年1 月間看到報紙上代辦
    貸款之分類廣告，伊就先打電話聯絡，有一自稱「陳先生」
    之人稱有薪資轉帳較有利於辦貸款，要伊把帳戶存簿、密碼
    及提款卡交給他，伊於97年1 月間某日在伊服務、位於高雄
    市○○路、八德路口之「大埔鐵板燒」將帳戶存簿、密碼及
    提款卡交給「陳先生」，之後「陳先生」就無法連絡，伊因
    帳戶內沒有錢，所以沒有報警也沒有辦理掛失，「陳先生」
    的電話號碼伊已經忘記了，故被告並未將帳戶交付予不詳姓
    名之詐欺集團使用等語。經查：
  (一)高雄鼎泰郵局帳號00000000000000號帳戶係被告申請設立，
    嗣有被害人甲○○於97年1 月16日遭詐欺集團成員詐騙，因
    而陷於錯誤，匯出新臺幣8 萬6 千元至被告上開帳戶內，旋
    遭提領一空等情，業經被害人甲○○於警詢時指訴明確，並
    有郵政匯款執據、被告上開郵局帳戶交易查詢在卷可憑，是
    此部份之事實，堪以認定。
  (二)被告雖以上開情詞置辯，惟查：
  1.被告自陳係透過報紙廣告得知此辦理貸款之管道云云，然被
    告係一智識正常之成年人，既亟需貸款獲得金錢，衡諸常情
    ，被告則當會注意並留下與之接觸之承辦人員之姓名等資料
    ，以免貸款下來無法領取，然被告於審理中卻無法提供該人
    之姓名年籍資料、住居所、聯絡電話等以供查證，被告於未
    曾確認對方身份或詢問該等資料之下，便提供其私人重要之
    帳戶存簿、提款卡、密碼等物，顯與常情不符。另辦理信用
    貸款之目的在於貸款經核准後將所核貸之金額撥入金融帳戶
    內以供使用，被告如需他人代辦信用貸款，僅將申貸所需證
    件交付即可，顯然毋須將帳戶之存摺、提款卡及提款密碼交
    予他人，況且，若然，則被告如何避免貸款金額核撥下來後
    ，不被他人盜領或侵占一空？故被告所辯上情，與常情有悖
    ，難予採信。
  2.又自實施詐欺之人角度審酌，其既知利用他人之帳戶掩飾犯
    罪所得，應非愚昧之人，當知社會上一般正常之人，如帳戶
    存摺、印鑑章、提款卡、提款密碼遺失或遭竊，為防止拾得
    或竊得之人盜領其存款或做為不法使用，而徒增訟累，必於
    發現後立即報警或向金融機構辦理掛失止付，在此情形下，
    如仍以該帳戶作為犯罪工具，則在其向他人詐欺，致使被害
    人將款項匯入該帳戶後，極有可能因帳戶所有人掛失止付而
    無法提領，則其大費周章從事於犯罪之行為，甘冒犯罪後遭
    追訴、處罰之風險，卻只能平白無故替原帳戶所有人匯入金
    錢，而無法得償犯罪之目的，此等損人不利己之舉，又豈是
    聰明狡詐之罪犯所會犯之錯誤。換言之，從事此等財產犯罪
    之不法份子，若非確知該帳戶所有人不會去報警或掛失止付
    ，以確定其等能自由使用該帳戶提款、轉帳，則其等應不至
    於以該帳戶從事於財產犯罪。是上開帳戶資料既確有遭詐欺
    集團用於向被害人甲○○詐欺取財之事實，從而客觀上當可
    合理認定被告確有提供上開帳戶資料予詐欺取財集團成員，
    而供詐欺犯罪集團持向被害人詐取財物之情無訛。
  3.再者，金融存款帳戶攸關存戶個人財產權益之保障，非與本
    人有密切關係，一般人皆不致輕易提供他人使用，且一般人
    向金融機構開設帳戶，並無任何法令之限制，只須提出身分
    證、印章即可辦理開戶申請，此亦為眾所週知之事實，參以
    近年來利用人頭帳戶以行詐騙或恐嚇取財之事時有所聞，報
    章雜誌及新聞均多所宣導，是避免此等專屬性甚高之金融機
    構帳戶被不法行為人利用為詐財之工具，應係一般生活認知
    所易於體察之常識，則茍見他人不自己申請開立帳戶，反係
    蒐集不特定人之帳戶使用，衡情應當可預見被收集之帳戶乃
    可能被利用為與財產有關之犯罪工具，且被告精神智力正常
    ，對此自難諉為不知或無從預見。是被告將帳戶存簿、提款
    卡、提款密碼交付予他人，就他人將持其上開該帳戶施行詐
    騙而使被害人匯款至其帳戶之結果應有所認識，且對此事實
    之發生並不違反其本意，被告自有幫助詐欺取財之未必故意
    至明。
  4.另證人乙○○即被告之胞兄於本院審理時雖結證稱：97年1
    月初時，被告說要買車，在報紙上看到廣告登載有幫別人代
    辦貸款，他說他要去找那些人幫他辦理貸款，差不多1 、2
    個星期後，在97年1 月間某日下午，被告在位於高雄市○○
    路、八德路口之「大埔鐵板燒」將帳戶存簿、密碼及提款卡
    交給代辦貸款之「陳先生」，因為我與被告都在大埔鐵板燒
    上班，當時我在炒菜，但店都是玻璃的，所以我有看到云云
    （審理卷第31頁至第32頁），惟與被告所稱：我跟我哥哥乙
    ○○說我要買車，要辦理貸款，後來「陳先生」來找我拿存
    摺、提款卡，我交存摺、提款卡給「陳先生」之後，就跟我
    哥哥說我把存摺及提款卡拿給「陳先生」要辦理貸款，當天
    我哥哥才知道我找「陳先生」辦理貸款云云（審理卷第30頁
    反面），互有歧異，佐以證人為被告之胞兄，有至親情誼，
    其所為之證詞應係迴護之辭，尚難為被告有利之認定。
  5.綜上所述，本件事證明確，被告所辯不足採信，其犯行應堪
    認定。
三、核被告所為，係犯刑法第30條第1 項、第339 條第1 項之詐
    欺取財罪之幫助犯，應依刑法第30條第2 項之規定，按正犯
    之刑減輕之。原審以被告罪證明確，因而適用刑法第30條第
    1 項、第339 條第1 項之規定，並審酌被告在知悉國內現今
    詐騙案件盛行之情形下，竟仍隨意提供帳戶存摺、金融卡等
    物，供實行詐欺犯罪者行騙財物，紊亂社會正常交易秩序，
    並使不法之徒藉此能輕易獲取詐騙所得之金錢，導致檢警難
    以追緝，以及被害人難以追回受詐騙之金額，所為殊無足取
    ，惟其先前並無前科，素行良好，並斟酌被害人所受損害等
    一切情狀，判處被告有期徒刑2 月，如易科罰金，以1 千元
    折算1 日，其認事用法並無違誤，量刑亦屬妥適，被告上訴
    意旨否認犯罪，指摘原判決不當，為無理由，應予駁回。
四、據上論斷，應依刑事訴訟法第455 條之1 第1 項、第3 項、
    第368 條、第373 條，判決如主文。
本案經檢察官郭騰月到庭執行職務。
中    華    民    國    97    年    7     月    29    日
                  刑事第一庭   審判長 法  官  陳明富
                                      法  官  張琬如
                                      法  官  王淑惠
以上正本證明與原本無異。
不得上訴。
中    華    民    國    97    年    7     月    29    日
                                      書記官  郭素蓉
刑法第30條
幫助他人實行犯罪行為者，為幫助犯。雖他人不知幫助之情者，
亦同。
幫助犯之處罰，得按正犯之刑減輕之。
刑法第339條
意圖為自己或第三人不法之所有，以詐術使人將本人或第三人之
交付者，處5 年以下有期徒刑、拘役或科或併科1 千元以下罰金
。
以前項方法得財產上不法之利益或使第三人得之者，亦同。
前二項之未遂犯罰之。


司法院資訊處製作；財團法人民間司法改革基金會備份。
